臺灣宜蘭地方法院刑事判決　　　　　　　 95年度易字第304號
公　訴　人　臺灣宜蘭地方法院檢察署檢察官
被　　　告　乙○○
上列被告因違反電信法案件，經檢察官提起公訴（95年度偵字第
2080號），本院判決如下：
    主  文
乙○○共同違反無線電頻率，非經核准，不得使用之規定，擅自
使用無線電頻率，因而致干擾無線電波之合法使用者，累犯，處
有期徒刑月，如易科罰金，以銀元佰元即新台幣玖佰元折算
壹日。扣案之分配器、MD播放器、D-M發射機、激勵器、耦合器
各壹台及電源供應器貳台均沒收。
    事  實
一、乙○○曾因違反建築法案件，經本院於民國90年1月29日以
    89年度宜簡字第250號刑事判決判處有期徒刑3月確定，於90
    年3月9日易科罰金執行完畢。詎其猶不知悔改，在其位於宜
    蘭縣北宜公路58.5公里處所經營上新花園生態農場內，與丁
    朝清（已死亡）、甲○○（違反電信法部分另由臺灣板橋地
    方法院審理），未經交通部核准，共同基於非法使用無線電
    頻率之犯意聯絡，由甲○○自94年7月某日時起，先行錄製
    節目名稱為「宗教論壇空中命算」之MD帶，甲○○則在節目
    內容中自稱「洪明老師」，並以講述宗教故事、談論命理解
    說之方式，藉以推銷販賣劉海法主招財神、清淨發心香等物
    品，並留服務處電話號碼（02）00000000號為聯絡方式，供
    聽眾撥打購買上開物品，其後在台北縣三重市○○路128巷2
    號1樓，將錄製完畢之MD帶交付丁朝清，並支付丁朝清每月
    新台幣（下同）2萬元之報酬，丁朝清即於94年7月間某日時
    經由上新花園生態農場大門進入後至農場鄰地即宜蘭縣頭城
    鎮○○段（下稱二圍段）648地號國有土地上之瞭望台，在
    該瞭望台後方走道旁鐵櫃架設發射機及天線，並將電源線連
    接至乙○○所有坐落二圍段75-12地號土地上之電源開關，
    而共同非法使用無線電頻率FM97.5 MHZ對外播送上述MD節目
    帶內容，致干擾噶瑪蘭廣播電台（頻率FM97.9MHZ）無線電
    波之合法使用，嗣經內政部警政署電信警察隊第一中隊於94
    年11月29日上午11時許，在上址依法執行搜索，扣得分配器
    、MD播放器、D-M發射機、激勵器、耦合器各一台及電源供
    應器二台。乙○○則自丁朝清架設上開發射機及天線後，迄
    於94年11月29日查獲止，總計向丁朝清收取使用電力之代價
    4萬元。
二、案經國家通訊傳播委員會函送臺灣宜蘭地方法院檢察署檢察
    官偵查起訴。
    理  由
一、訊據被告乙○○固坦承同案共犯丁朝清於94年7月間某日時
    ，在其所經營上新花園生態農場之鄰地即二圍段648地號國
    有土地上之瞭望台架設發射機、天線，而該發射機之電源線
    係連接至其所有之二圍段75-12地號土地上之電源開關，並
    因此向同案共犯丁朝清收取2次、每次2萬元之代價等情不諱
    ，惟矢口否認有與甲○○、丁朝清共同違反電信法之犯行，
    並辯稱：伊不知丁朝清怎樣在那裡架設天線，收到電費單發
    現後，伊在上面貼紙條，要求他們自己評估電費，告知如果
    不付費就不給接電，後來他們就來付錢，伊有收到2次，每1
    次都是2萬元云云。然查：
  (一)交通部電信總局電信警察隊第一中隊於94年11月29日上午11
    時許，自被告經營之上新花園生態農場進入後，於農場旁之
    之瞭望台內執行搜索，扣得分配器、MD播放器、D-M發射機
    、激勵器、耦合器各一台及電源供應器二台等物，有本院94
    年度聲搜字第401號搜索票影本、內政部警政署電信警察隊
    第一中隊搜索、扣押筆錄、扣押物品收據／無應扣押之物證
    明書、扣押物品目錄表、代保管條等件在卷可證。而據執行
    搜索電信警察隊第一中隊警員涂雲馨於偵查中結證略稱：當
    天一到上新花園，在門口處伊就向被告出示搜索票，是被告
    坐他們的車子帶他們進去，從門口到架設機器的地方約有3
    、4百公尺，瞭望台是在農場餐廳的頂樓，發射機是架在頂
    樓欄杆的旁邊，發射機的電源是接到餐廳的電源，由餐廳供
    電等語（參見95年度偵字第2080號卷第46、47頁95年7月14
    日偵訊筆錄）。而關於無線電波發射機、天線放置之瞭望台
    位置，及該發射機電源線所連接之電源開關位置，經本院現
    場履勘後，瞭望台雖坐落國有之二圍段648地號土地，惟發
    射機連接之電源開關則位於被告所有之二圍段75-12地號土
    地，此據被告自承在卷，並有本院95年12月18日勘驗筆錄、
    現場照片16幀、宜蘭地政事務所96年1月17日宜地二字08第
    0960000729號函檢送之土地複丈成果圖，及宜蘭地政事務所
    95年10月23日宜地一21字第0950010839號函檢送之二圍段75
    -11、75-12、75-13、75-35、75-37、75-46、648地號土地
    謄本暨地籍圖在卷可參。
  (二)證人甲○○前於偵查中結證稱：警察拿MD給伊看，這個帶子
    是伊的，警察問帶子怎麼會放在機器裡面，伊說能拿到這個
    帶子可能是電台流出來的，丁朝清有跟伊拿過這個帶子，於
    94年7、8月間付給丁朝清2次，每個月各2萬元等語（參見95
    年度偵字第2080號卷第15頁95年6月9日偵訊筆錄）；再於本
    院審理結證稱：伊是電台廣播節目主持人，在宜蘭東方廣播
    電台主持人，丁朝清可能知道伊的電話，所以打電話約伊是
    否願意在他的電台做節目，伊因為貪圖便宜才說好，所以答
    應拿MD帶去播放，伊不知道知否丁朝清的地下電台設置在何
    處，由於MD帶是伊交給丁朝清，當電信警察因為MD帶之內容
    傳訊伊，伊說將MD帶交給丁朝清，因為這件事情，伊也很急
    並與丁朝清聯絡，但是電話打不通，之後丁朝清就死亡，而
    伊與丁朝清約定播放MD帶之時間由於距離現在約有2年的時
    間，確定時間伊也不清楚，但付給丁朝清的報酬好像是3、4
    次，1次都是2、3萬元，前1、2次的錢是當面交給丁朝清，
    後來丁朝清說不用面交，之後1、2次丁朝清要伊匯錢給乙○
    ○，金額好像1次是3萬或2萬等語（參見本院96年3月9日審
    判筆錄）。綜以證人甲○○於偵查及本院審理中之證述，證
    人甲○○確有將其錄製之MD帶交付丁朝清播放及多次給付報
    酬，雖其中關於甲○○給付丁朝清之報酬數額為何，證人甲
    ○○於本院審理中因答稱時間久遠而無法記憶明確，惟其前
    於偵查中即明確證述以每月2萬元報酬給付丁朝清，參以被
    告乙○○亦自承曾收到2次匯款，每次匯款金額均是2萬元，
    是證人甲○○於偵查中證述以每月2萬元之報酬給付丁朝清
    足堪採信。再證人甲○○所錄製之MD帶內容以講述宗教故事
    、談論命理解說之方式，藉以推銷販賣劉海法主招財神、清
    淨發心香等物品，並留電話號碼（02）00000000號為聯絡方
    式，供聽眾撥打購買物品，有電波頻率側錄記錄表在卷可參
    （參見95年度偵字第2080號卷第34頁至第36頁），則證人甲
    ○○既然交付MD帶予丁朝清播放，且定期支付報酬，對於丁
    朝清是否依約履行當會注意，況證人甲○○自承亦於合法之
    宜蘭東方廣播電台擔任主持人，對於廣播電台使用固定頻率
    播送節目之方式自會知悉，如未確認丁朝清有以無線電頻率
    播送之行為，證人甲○○如何持續給付丁朝清播送節目之報
    酬。參以丁朝清就無線電台設置之地點、使用之頻率均未告
    知證人甲○○，而證人甲○○對此亦不曾聞問，顯見證人甲
    ○○關於丁朝清非法使用無線電頻率應有所認識，卻仍給付
    報酬以播放其節目。
  (三)本件發射機、天線架設處所在之瞭望台位置係位於國有之二
    圍段648地號土地上，電源線則係接自被告所有之二圍段75-
    12地號土地上之電源開關，他人欲進入上開處所架設發射機
    、天線及連接電源，僅有從上新花園入門處一途，該入門處
    設有收費亭管制進入等情，亦據被告坦承不諱，則以被告負
    責經營上新花園農場，丁朝清如未得被告之允許，如何能擅
    自進入農場內部，而於農場旁之瞭望台架設發射機、天線，
    並連接電源線至電源開關。況且事後被告復收受丁朝清所給
    付之報酬，顯見被告與丁朝清基於使用無線電頻率之犯意聯
    絡，由被告提供電力以供發射機、天線運作等情無訛。
  (四)本件查獲之發射機、電線係以無線電頻率97.5MHZ發送，並
    因而干擾合法使用無線電頻率97.9MHZ之噶瑪蘭電台，業據
    噶瑪蘭電台台長於偵訊中證述在卷（參見95年度偵字第2080
    號卷第30、31頁95年6月28日偵訊筆錄），並有交通部電信
    總局北區監理站94年11月25日北站密字第09405035880號函
    檢附之電信總局北區電信監理站干擾測試報告、非法廣播電
    台蒐證處理報告表在卷可佐。綜上所述，本件事證明確，被
    告前開所辯顯係卸責之詞，不足採信，其犯行堪以認定，應
    依法論科。
二、被告於行為時，刑法業於94年2月2日修正公布，於95年7月1
    日施行。依修正後之刑法第2條第1項規定「行為後法律有變
    更者，適用行為時之法律。但行為後之法律有利於行為人者
    ，適用最有利於行為人之法律」。該條係規範行為後法律變
    更所生新舊法比較適用之準據法，其本身無關行為可罰性要
    件之變更，是於刑法修正施行後，應適用該條之規定，為「
    從舊從新」之比較。又該條所稱「法律有變更」，指行為時
    與裁判時之刑罰法律，關於刑罰權規範事項（特別指刑罰權
    形成規範、成罪規範、科刑規範）互有不同內容之規範而言
    。再於比較時應就罪刑有關之共犯、未遂犯、想像競合犯、
    牽連犯、連續犯、結合犯以及累犯加重、自首減輕暨其他法
    定加減原因（如身分加減）與加減比例等一切情形，本於統
    一性及整體性原則，綜其全部罪刑之結果而為比較。本件關
    於新舊法比較適用之說明如下：
  (一)按修正前刑法第28條規定：「二人以上共同實施犯罪之行為
    者，皆為正犯。」修正後則規定為：「二人以上共同實行犯
    罪之行為者，皆為正犯。」此一修法旨在排除陰謀共同正犯
    及預備共同正犯，以限縮共同正犯之成立要件，惟本件被告
    與甲○○、丁朝清等人具有犯意聯絡及行為分擔，不論新法
    或舊法，均應論以共同正犯，是修法後之規定並無較有利於
    被告之情形。
  (二)修正前刑法第47條規定：「受有期徒刑之執行完畢，或受無
    期徒刑或有期徒刑一部之執行而赦免後，五年以內再犯有期
    徒刑以上之罪者，為累犯，加重本刑至二分之一。」修正後
    刑法第47條第1項：「受徒刑之執行完畢，或一部之執行而
    赦免後，五年以內故意再犯有期徒刑以上之罪者，為累犯，
    加重本刑至二分之一。」查本件被告前因違反建築法案件，
    經本院以89年度宜簡字第250號刑事判決判處有期徒刑3月確
    定，於90年3月9日易科罰金執行完畢，有臺灣高等法院被告
    前案紀錄表在卷可稽，經比較上開新、舊法，被告無論依新
    法或舊法，均為累犯，應加重其刑，是修正後之刑法關於累
    犯之規定並無較有利於被告之情形。
  (三)依修正前刑法第41條第1項前段及罰金罰鍰提高標準條例第2
    條之規定，易科罰金之折算標準，應以銀元3百元折算一日
    ，經換算為新台幣後，應以新台幣9百元折算為一日，惟修
    正後刑法第41條第1項前段則規定「犯最重本刑為五年以下
    有期徒刑以下之刑之罪，而受六個月以下有期徒刑或拘役之
    宣告者，得以新台幣一千元、二千元或三千元折算一日，易
    科罰金。」，是比較新舊法之結果，新法並非較有利於被告
    。
  (四)本件綜合上揭新舊刑法比較之結果，並本於統一性及整體性
    原則，關於被告所犯刑法之罪，新修正之刑法並未較有利於
    被告，爰一體適用修正前之刑法。
三、按無線電頻率、電功率、發射方式及電臺識別呼號等有關電
    波監理業務，由交通部統籌管理，非經交通部核准，不得使
    用或變更，電信法第48條第1項定有明文。核被告前開非法
    使用無線電頻率，因而致干擾無線電之合法使用者犯行，係
    違反電信法第48條第1項規定，而應依同法第58條第3項規定
    處斷。被告與甲○○、丁朝清就上開犯行，有犯意之聯絡及
    行為之分擔，為共同正犯。查被告曾因違反建築法案件，經
    本院以89年度宜簡字第250號刑事判決判處有期徒刑3月確定
    ，於90年3月9日易科罰金執行完畢，有卷附臺灣高等法院被
    告前案紀錄表可按，其受有期徒刑之執行完畢，五年內再犯
    法定刑有期徒刑以上之本罪，為累犯，依法加重其刑。爰審
    酌被告犯罪之動機、目的、手段，雖於查獲後猶飾卸其詞，
    但念其所得利益非鉅等一切情狀，量處如主文所示之刑，並
    諭知易科罰金之折算標準，以示懲儆。扣案之分配器、MD播
    放器、D-M發射機、激勵器、耦合器各一台及電源供應器二
    台，不問屬於犯人與否，應依電信法第60條規定宣告沒收。
據上論斷，應依刑事訴訟法第299條第1項前段，電信法第58條第
3項、第60條，刑法第11條前段、第2條第1項前段、修正前刑法
第28條、第47條、第41條第1項前段，修正前罰金罰鍰提高標準
條例第2條，現行法規所定貨幣單位折算新台幣條例第2條，判決
如主文。
本案經檢察官吳廣莉到庭執行職務
中　　華　　民　　國　　96　　年　　3 　　月　　23　　日
                  刑事第四庭  審判長法  官  謝佩玲
                            　  　　法　官  蘇錦秀
                            　　  　法　官  辜漢忠
以上正本證明與原本無異。
如不服本判決應於收受本判決後10日內向本院提出上訴書狀，其
未敘述上訴理由者，並得於提起上訴後10日內向本院補提理由書
狀(均須按他造當事人之人數附繕本)「切勿逕送上級法院」。
                                    書記官  許麗汝
中　　華　　民　　國　　96　　年　　3 　　月　　26　　日
電信法
第48條第1項
無線電頻率、電功率、發射方式及電臺識別呼號等有關電波監理
業務，由交通部統籌管理，非經交通部核准，不得使用或變更；
無線電頻率之規劃分配、申請方式、指配原則、核准之廢止、使
用管理、干擾處理及干擾認定標準等電波監理業務之辦法，由交
通部定之。
第58條第2項、第3項
違反第48條第1項規定，未經核准擅自使用或變更無線電頻率者
，處拘役或科或併科新臺幣20萬元以下罰金。
犯前項之罪，因而致干擾無線電波之合法使用者，處2年以下有
期徒刑、拘役或科或併科新臺幣60萬元以下罰金。
